臺灣基隆地方法院民事判決　　　　　　　　　　　　　九十二年度訴字第三七二號
　　原　　　告　癸○○
　　訴訟代理人　陳貴德律師
　　複代理人　　寅○○
　　被　　　告　丑○○
　　　　　　　　丁○○
　　右二人共同
　　訴訟代理人　子○○
　　被　　　告　甲　○
　　　　　　　　乙○○○
　　右二人共同
　　訴訟代理人　丙○○
　　被　　　告　戊○○
　　　　　　　　壬○○
　　兼右一人
　　訴訟代理人　己○○
當事人間拆屋還地等事件，本院於九十三年六月二十九日言詞辯論終結，判決如下：
    主  文
原告之訴及假執行之聲請均駁回。
訴訟費用由原告負擔。
    事  實
甲、原告方面：
一、聲明：
  （一）丑○○應將坐落台北縣平溪鄉○○段白石腳小段八二之二地號土地上，如複
        丈成果圖所示八二─二Ａ、面積九三平方公尺之建物，及八二─二Ｂ、面積
        一六平方公尺之棚架拆除，並將坐落基地交還原告。
  （二）被告丁○○應將坐落同右小段八二之二、八二地號土地上，如複丈成果圖所
        示八二─Ａ、面積八三平方公尺及八二─二Ｃ、面積二三平方公尺之棚架拆
        除，並將坐落基地交還原告。
  （三）被告甲○應將坐落同右小段八六地號土地上，如複丈成果圖所示八六─Ａ、
        面積七六平方公尺之建物拆除，並將坐落基地交還原告。
  （四）被告己○○、壬○○、戊○○應將坐落同右小段八四、八六地號土地上，如
        複丈成果圖所示八四─Ａ、面積九○平方公尺及八六─Ｄ、面積九平方公尺
        之建物拆除，並將坐落基地交還原告。
  （五）被告壬○○應將坐落同右小段八四地號土地上，如複丈成果圖所示八四─Ｂ、
        面積三三平方公尺之建物拆除，並將坐落基地交還原告。
  （六）被告乙○○○應將坐落同右小段八四、八六地號土地上，如複丈成果圖所示
        八四─Ｄ、面積二○平方公尺，八六─Ｅ、面積二平方公尺之建物，及八六
        ─Ｂ、面積二○平方公尺之棚架拆除，並將坐落基地暨八六─Ｃ、面積五平
        方公尺，八四─Ｃ、面積二八平方公尺之土地交還原告。
  （七）原告願供擔保請准宣告假執行。
二、陳述：
  （一）查坐落台北縣平溪鄉○○段白石腳小段八二、八二之二、八四、八六、八七
        之二地號等五筆土地係原告所有，惟被告丑○○所有之門牌號碼台北縣平溪
        鄉薯榔村薯榔寮七號房屋及棚架占有如附圖所示之八二─二Ａ及八二─二Ｂ
        部分，被告丁○○所有之門牌號碼台北縣平溪鄉薯榔村薯榔寮號房屋及棚架
        占有如附圖所示之八二─Ａ及八二─二Ｃ之部分，被告甲○所有之門牌號碼
        台北縣平溪鄉薯榔村薯榔寮十號房屋占有如附圖所示之八六─Ａ部分，被告
        己○○、壬○○、戊○○共有之門牌號碼台北縣平溪鄉薯榔村薯榔寮十一、
        十一之一、十一之二號房屋占有如附圖所示之八四─Ａ及八六─Ｄ部分，另
        十一號三樓鐵皮屋為被告壬○○所有，占有如附圖所示之八四─Ｂ部分，被
        告乙○○○所有之門牌號碼台北縣平溪鄉薯榔村薯榔寮一二號房屋及棚架占
        有如附圖所示之八四─Ｄ、八六─Ｅ、八六─Ｂ、八六─Ｃ、八四─Ｃ部分
        ，均屬無權占有，原告依民法第七百六十七條之規定訴請被告等人拆屋還地
        。
  （二）被告雖辯稱與訴外人即系爭土地前地主詹有義就系爭土地有不定期租賃關係
        存在云云。然查：
        (1)有關系爭土地遭占用之事，原告係由前地主詹有義提議，於八十四年七月
          間委由律師訴請被告丁○○之女張瓊文拆除薯榔寮八號之建物，並由台北
          地方法院以八十四年度訴字第二四九八號受理。該案審理中，並由詹有義
          提議，就其八十二年三月二十六日出具之證明書會同原告至台北地方法院
          辦理認證，於八十四年九月三十日完成認證手續，前地主詹有義於該證明
          書上明確表示：「本人並無出具土地使用同意書申請建照，亦無出租土地
          蓋建房屋及無訂立出租土地契約等事項，確實無誤。」，在在證明被告等
          與前地主詹有義間就系爭土地確實無租賃關係存在，洵堪認定。
        (2)於前開訴訟期間，前地主詹有義為對原告履行契約義務即負責清理地上物
          ，遂於八十四年十月十九日以其名義分別向台北縣平溪鄉公所及該公所之
          調解委員會陳情拆除系爭之違建物。然詹某受地方人士壓力，竟於八十四
          年十一月六日以木柵郵局第九號存證信函為不實之陳述，誆稱前揭證明書
          、陳情書之內容並非事實，並以該函撤銷所謂錯誤、詐欺之意思表示。對
          於詹某不明是非之行為，原告隨即於八十四年十一月九日以台北郵局存證
          信函第五四四○號予以駁斥並澄清事實，詹有義接到原告上開信函後，向
          原告表示為維地方和諧及循和解途徑解決，已於八十四年十一月十五日向
          台北縣平溪鄉公所撤回拆除違建之陳情，並於八十四年十二月十九日向台
          北縣警察局瑞芳分局平溪分駐所撤回對原告之不實指控，並一再表示前開
          陳情書確係其真意。因詹有義一再表示歉意並承諾願意負責清理地上物，
          原告始於八十四年十二月撤回前開訴訟。
        (3)綜觀前地主詹有義前開行為，除木柵郵局存證信函第九號外，其餘之書面
          均證明其並無將系爭土地出租他人之情形，而上開第九號存證信函之內容
          又與經認證之證明書內容不符，亦無證據證明其有錯誤或被詐欺之情形，
          其片面所為之撤銷亦無理由。
        (4)被告甲○、乙○○○、己○○、壬○○等雖稱該詹有義自書之證明書乃原
          告不斷騷擾詹有義，詹有義不堪其擾下簽立云云，並非事實。查原告與前
          地主詹有義買賣系爭土地時，詹有義再三保證確實無出租、出借供他人建
          築房屋之情形，並一再陳明系爭土地上之建物係遭人無權占有建築，否則
          衡之常情及一般經驗法則，原告殊無價購之理。詹有義為示履約之誠意，
          乃於過戶登記前書立證明書，切結上情，此觀證明書之日期為八十二年三
          月二十六日，而土地登記謄本所載登記日期為八十二年四月二十二日，即
          可證該證明書內容為真正。再者，以詹有義名義寄發之木柵郵局第九號存
          證信函第二項載：「詎，　台端（按，指本件原告）突於八十四年十月間
          前來本人住處分別以　台端事前寫完成僅立書人姓名欄空白之證明書及陳
          情書各要求本人簽章，‧‧‧」，其所指證明書簽章日期係八十四年十月
          間，與實際日期八十二年三月二十六日不合，足證詹有義上開存證信函所
          載意旨，並非事實。
        (5)被告己○○等四人雖提出一卷自稱與詹有義之對話之錄音帶欲證明被告等
          人與前地主詹有義間有租賃關係存在，惟查該錄音帶並無證據能力。蓋：
          詹有義已過世，無從比對是否其本人之聲音。證人庚○○到庭證述，
          聽不出錄音帶係何人對話。證人劉詹梅子稱係其哥哥之聲音，原告予以
          否認。錄音背景吵雜，聲音不清，難予分辨。故被告己○○等四人所提
          錄音帶應無證據能力。退步言之，縱有證據能力，亦無證明力。蓋：從
          詹有義於八十二年三月二十六日出具證明書，及八十四年九月三十日完成
          認證手續，繼之八十四年十月十九日以其名義分別向台北縣平溪鄉公所及
          該公所之調解委員會陳情拆除系爭違建物等情，均可判明被告己○○等四
          人所提出「八十四年六月七日」之電話錄音內容，所謂「租」，應非事實
          。況，錄音內容有關「租」之對話含混、語焉不詳，此與詹有義於「八
          十四年九月三十日」於台北地方法院公證處就證明書認證時，於該認證書
          之「認證之事由及依據法條」欄內載明：「後附之證明書由請求人承認為
          其簽名或蓋章，經公證人核對其所提出證明其身份及資格之證件，均屬相
          符。並詢問瞭解所簽署文件之內容，依公證法第四條第六款之規定予以認
          證」，相互比較，可資判斷證明書應比錄音帶更具有證明力，足堪採信。
          由此可證，被告等人與前地主詹有義間就系爭土地應無租賃關係存在，洵
          堪認定。
        (6)證人庚○○、辛○○、劉詹梅子雖到庭證稱有系爭土地存有租賃關係，惟
          證人庚○○將原其所有系爭座落平溪鄉薯榔寮八號之建物讓與被告丁○○
          ，故其係利害關係人，所為之證言，應屬迴護之詞；且證人庚○○、唐金
          杏與被告己○○等人屬堂兄弟姐妹關係，而證人劉詹梅子與前地主詹有義
          間係兄妹關係，相互間之親誼，難予期待渠等會公正、客觀之陳述。彼等
          所述，應屬偏頗之詞，難予採信。又被告丑○○、丁○○、己○○、唐國
          雄、戊○○對於支付租金之數額，說法前後不一，恐係被告等人事後捏造
          ，委不足採。另被告乙○○○自承其所有之房屋係原建物所有人唐萬全同
          意改建，並非得到原地主之同意，自不得對抗原告。是此，足資證明前地
          主詹有義確實未將系爭土地出租予被告或其先人，洵堪認定。從而，被告
          等依民法第四百二十五條規定主張買賣不破租賃，即屬無據。
  （三）證據：如附表一。
乙、被告方面：
壹、被告丑○○、丁○○部分：未於最後言詞辯論期日到場，惟據其以前提出之聲明
    及陳述略以：
一、聲明：
   （一）原告之訴及其假執行之聲請均駁回。
   （二）被告如受不利判決，願供擔保免為假執行。
二、陳述：
   （一）被告丑○○、丁○○於七十五年四月五日即分別向前揭地址薯榔寮七號前
         屋主余廖美雪及薯榔寮八號前屋主庚○○購買系爭房屋，房屋讓渡書（被
         證一）第二項明文記載：「土地租金等，必須繳納清楚‧‧‧」之土地租
         賃關係，且被告購屋當時亦有親自到地主詹有義家中，雙方約定每年以新
         台幣（下同）八百元承租系爭土地，成立不定期之土地租賃關係，被告且
         按時繳納租金，自非無權占用。
   （二）原告曾於八十四年七月間向台北地方法院民事庭起訴（案號為台北地方法
         院八十四年度訴字第二四九八號），同年十月十九日以原地主詹有義名義
         向台北縣政府及平溪鄉公所調解委員會陳情，檢舉被告丑○○等人違法濫
         建房屋，惟詹有義於同年十一月六日以木柵郵局第九號存證信函稱：「八
         十二年三月二十六日之證明書及八十四年十月十九日之陳情書所載內容並
         非事實，亦非渠之真意，係癸○○利用渠年老不識字，欺騙渠在上開證明
         書及陳情書上簽章，作為癸○○向承租人要求拆屋還地之證據。癸○○之
         行為顯然違反誠信，並依民法第八十八條第一項、第九十二條第一項規定
         ，撤銷錯誤及詐欺之簽章，並請勿再使用該證明書及陳情書。」，嗣後張
         秀峰於八十四年十二月向台北地方法院具狀撤回起訴在案。可證原告自始
         即知原地主詹有義與被告間有不定期之土地租賃關係存在，被告等有權占
         用系爭土地。
  （三）查被告丑○○與原地主詹有義就系爭土地有不定期租賃關係存在，而原地主
        與被告私下成立土地買賣契約並移轉登記，未通知被告等優先購買，依土地
        法第一百零四條規定及最高法院六十五年度台上字第二七○一號判例意旨，
        被告當得主張原告與詹有義之土地所有權移轉登記不得對抗優先購買權人；
        又基於民法第四百二十五條「買賣不破租賃」之規定，原告應承受原地主出
        租人之地位，而與被告等成立不定期之土地租賃關係，被告亦有以郵局存證
        信函及郵局匯票向原告給付土地租金，皆遭原告拒絕，始依法向台北地方法
        院提存。承上，兩造間既有不定期土地租賃關係存在，被告占有系爭土地即
        非無權占有，原告不得依民法第七百六十七條請求拆屋還地。
  （四）查原告於八十四年七月間向台北地方法院起訴指控丑○○等侵占土地，嗣於
        八十四年十二月間撤回起訴。依其民事準備理由(一)狀第四頁第二、三行所述
        ，係因詹有義承諾負責理清地上物，原告才撤回訴訟；然據原告該訴之訴訟
        代理人歐陽宜律師八十四年十二月二十六日撤回理由狀所述，係因「本件原
        地主已與被告洽談和解中，為此願先撤回告訴」，前後說詞顯有差異，是否
        因該案被告張瓊文請求傳訊詹有義後，原告有所顧慮而撤回？另查原告於九
        十二年十月九日民事準備(一)狀第三頁第二行稱：「前地主詹有義為對原告履
        行契約之義務，即負責理清地上物」、又原證七之存證信函稱「八十一年六
        月十九日訂立土地買賣契約書第六條載明：「買賣土地產權清楚，如有第三
        人提出異議，蓋由甲方負責理清。」，茲查八十二年三月二十六日契約書並
        無此項承諾文字記載，八十一年六月十六日（或為六月十九日）之契約原告
        不願提出，原告謂與本案無關，但該內容如何，至為重要，請原告澄清說明
        。另查被告己○○檢附之錄音帶，既經證人劉詹梅子證稱係其兄詹有義之錄
        音，信其真實，而原告之訴訟代理人似未與詹有義見面，竟知其聲音而加以
        否認，與事實真象相違。末查，本案建地與耕地均相去不遠，幾近相連，前
        地主詹有義每日進出耕地，從事農作，被告興建或改建房屋，一目了然，竟
        不加阻止取締，有違常情，被告非惡意占有，實已明彰。
  （五）本件訴訟係因原告非法取得自耕能力證明書購買農地，侵害被告等之優先購
        買權而發生。經查，原告係透過當時平溪鄉公所建設課課長林上山（上山仔
        ，已退休）及財政課課長詹明慧（明仔，已退休）介紹系爭土地買賣。但建
        弊端，不言可喻。系爭土地於買賣前即存在許多地上物（無法耕種），怎能
        核發自耕能力證明書？況農地開放買賣前，自耕農身分不易取得，縱為實際
        耕作之人，亦未必能取得自耕農身分，遑論原告將屆六十歲且長期定居台北
        市，根本無耕作能力及事實，竟輕易取得自耕能力證明購買農地，明顯違反
        自耕能力證明書之核發要點。據此，爰聲請法院撤銷原核發自耕能力證明書
        及本案土地買賣無效，並聲請調閱原核發自耕能力證明書及土地所有權移轉
        登記相關核定之文件及公文書（瑞芳地政事務所及平溪鄉公所），並查核文
        件騎縫章是否一致齊全，以防弊漏，及調閱原告之
        所建設課課長林上山、財政課課長詹明慧到庭說明。
三、證據：如附表二。
貳、被告己○○、壬○○、戊○○、甲○、乙○○○部分：
一、聲明：
  （一）原告之訴及其假執行之聲請均駁回。
  （二）如受不利之判決，原告願供擔保免予假執行。
二、陳述：
  （一）被告己○○、壬○○、戊○○坐落台北縣平溪鄉○○段白石腳小段八四地號
        土地上門牌號碼為台北縣平溪鄉薯榔村八鄰十一號、十一之一號、十一之二
        號之建物係被告己○○、壬○○、戊○○之祖父於日據時代建造，由被告己○○、壬○○、戊○○共同繼承，自五十一年八月起即向原地主詹有義承租
        ，每年並繳交一定之租金予詹有義先生（其自四十六年起之租金乃係被告之
        祖先居住於現址十號時所繳付，門牌整編前為九號）。另被告甲○坐落平溪
        鄉○○段白石腳小段八六地號門牌號碼十號之建物，自日據時期即已存在，
        斯時甲○與同案被告己○○為同一祖先，並由被告甲○之夫李火於四十幾年
        重建，被告甲○丈夫過世後，房子由被告甲○繼承，之後每年皆有繳交租金
        予原地主詹有義。另被告乙○○○所有門牌號碼十二號之建物，亦自日據時
        期即已存在，原建物所有人唐萬全（歿）同意乙○○○改建，被告乙○○○
        並於建造完成後每年向原地主詹有義先生繳交租金。其後詹有義先生與原告
        於八十一年間訂立買賣契約，將系爭土地賣予原告，並於八十二年辦理過戶
        ，卻未通知被告等，此即違反土地法第一百零四條租用基地建築房屋，出租
        人出賣基地時，承租人有依同樣條件優先承買之權。嚴重侵害被告等之權益
        ，被告等得主張原告與原地主之所有權登記不得對抗優先購買權人（參照最
        高法院六十五年度台上字第二七○一號判例）。且依民法第四百二十五條第
        一項「買賣不破租賃」之規定，出租人於租賃物交付後，承租人占有中，縱
        將其所有權讓與第三人，其租賃關係對於受讓人仍繼續存在，故原告應承受
        被告等與原地主詹有義間之租賃關係，被告等並非無權占有系爭土地。又被
        告等於得知原告取得系爭土地所有權後，即以郵局存證信函及郵政匯票繳付
        租金，惟皆遭原告拒收，被告等不得已始依法向台北地方法院聲請提存，並
        無原告所云不當得利之事。
  （二）另依內政部七十七年八月十七日函頒時效取得地上權審查要點第五點第一項
        規定：「以建物為目的使用土地者，應依土地登記規則第七十條提出該建物
        係合法建物之證明文件，使長期占有他人私有土地，本得依本法因時效取得
        地上權之人，因無從提出該項合法建物之證明文件，致無法完成其地上權登
        記，與憲法保障人民財產權之意旨不符，此部份應停止適用。‧‧‧」，又
        民法第七百六十八條至七百七十二條關於因時效而取得所有權或其他財產權
        之規定，乃為促使原權利人善盡積極利用其財產之社會責任，並尊重長期占
        有之既成秩序，以增進公共利益而設。此項依法律規定而取得之財產權，應
        為憲法所保障。被告己○○、壬○○之建物於五十一年即已建造完成，並有
        繳交房屋稅及申請裝設電表，故被告應已取得地上權，非屬無權占有。且前
        地主詹有義雖曾向台北縣政府工務局、平溪鄉公所等處陳情，惟被告等之建
        物並非違建，而係自日據時代即已存在，詹有義自知其陳情於法不合，始撤
        回其陳情，被告房屋自非原告所謂之違建物。
  （三）原告雖提出原地主詹有義開立之證明書，欲證明系爭土地上無租賃關係存在
        ，惟原告自始即知詹有義有將土地出租被告等人，伊為求事後辯稱無出租情
        事，才於土地移轉登記後不斷騷擾詹有義，詹有義年事已高，不堪其擾而簽
        立此證明書，事後詹有義自覺不妥，乃於八十四年十一月八日以木柵郵局第
        九號存證信函告知原告及被告等表明：「‧‧‧訂約之前，本人曾向台端明
        白表示，買賣標的中台北縣平溪鄉○○段白石腳小段八十二、八十二之二、
        八十四、八十六地號等四筆土地，本人以不定期租賃關係出租給如附表所示
        戊○○等人建屋居住已數十年，因此台端買受本件土地後應承受該項租賃關
        係，台端當場以口頭表示願意於買受土地後繼續出租給各該承租人‧‧‧」
        ，是原告請求被告等拆屋還地為無理由。且原告所持之證明書日期為八十二
        年三月二十六日，卻遲至八十四年九月三十日才至法院辦理認證，可知該證
        明書確為原告事後逼迫誘騙詹有義所立，自屬無效。另被告己○○於八十四
        年六月七日晚上九點曾與原地主詹有義以電話聯絡方式，告知原告要求拆屋
        還地事，詹有義於電話中明白表示確有收取被告等之租金，故被告等與詹有
        義確有不定期租賃關係存在，原告應秉著買賣不破租賃之原則承受被告等與
        詹有義間之租賃關係。
  （四）另查，原告於買賣農地前才將
        耕農身分卻可辦理農地買賣，是否涉及不法亦需明察。而原告於買賣完成後
        又將
        後發生林肯大郡事件，使山坡地開發多所受限，原告始未進行後續事宜，惟
        近年山坡地爭議漸少，原告又對被告等興訟。被告等於八十四年間得知所租
        土地賣給原告時，曾兩次向台北縣平溪鄉調解委員會聲請調解，皆因原告未
        到場致調解不成立，原告於被告聲請調解時拒不到場，卻以調解不成立主張
        無租賃事實，更是可疑。原告現又興訟，其故意浪費公帑，又讓被告等鄉野
        小民疲於奔波。蓋原告與本案被告丑○○等曾於八十四年間在台北地方法院
        進行訴訟，惟當時因原地主詹有義尚在世，原告自知若詹有義出庭作證將證
        明其與被告等確有不定期租賃契約存在，因而撤回渠與丑○○等之訴訟，迨
        不利於原告之證人詹有義於九十二年過世，才又提起本件訴訟，其心可惡。
  （五）原告指謫被告所提之租金繳納記帳表上無前地主詹有義簽收之記載云云，惟
        此乃被告己○○自書之紀錄，於民國四十一年起即已開始記載，記帳本紙質
        泛黃，筆跡墨水亦已暈染，可見其年代已久遠，非一時間可造假，可證該租
        金紀錄表確係繳付租金之證明。且當時租金皆是詹有義或其妻子收取，而本
        件被告皆為鄰居關係，當時支付租金之證人亦屬被告，而租金繳付方式，乃
        被告與原地主詹有義依誠信原則，本著善良風俗之習慣繳付，此一習慣乃平
        溪鄉薯榔村一帶先民定居時即以口頭約定成俗（即口頭契約），不另立書面
        契約，被告等亦沿用之，況被告等識字不多，以其年齡背景不會要求原地主
        掣給收據為憑證。原告以假農民身分購買農牧用地獲取暴利，卻使被告等於
        垂垂老矣無力搬遷時，欺壓被告等搬離自日據時代已居住的家。
  （六）原告辯稱被告所提之錄音帶不清楚，無法證明為詹有義聲音乙節，已由詹有
        義之胞妹劉詹梅子證明確為詹有義之聲音，其兄妹之關係豈會誤認？更足證
        被告等與詹有義間之租賃關係確實存在。原告辯稱劉詹梅子與前地主詹有義
        係兄妹關係，其相互間之情誼難期公正云云，實有待商榷。蓋詹有義與原告
        並無訴訟關係，劉詹梅子何須偏袒詹有義？是其證詞應屬最可信之言。另原
        告稱證人庚○○、辛○○與被告等為堂兄妹關係，有所偏頗云云。但證人之
        效力當不因彼此間有親屬關係而否認其正確性，況一般皆為親人或鄰人方能
        更明真相，故不影響其證據力。
  （七）關於原告謂電話錄音內容無「租」，並非真確，詹有義與被告己○○確有談
        到「地租給你們拿很多」，其既收「租金」，自有將土地出租被告等人；況
        原告於聲明中要求被告給予相當於「租金」之不當得利，可見原告亦承認被
        告是以承租方式建屋居住，惟因金額不多，始撤回該部分訴訟。且原告所提
        之認證書係其為求被告拆屋而於事後作成，內容亦不真實，原告雖稱該認證
        書日期在原證二之土地登記謄本前，但原告亦可於事後強迫詹有義補立證明
        書，日期亦可事後補記，應不可信，此部份已涉偽造文書，惟詹有義已歿，
        無從證其偽。
  （八）至原告謂被告等自被訴日起相隔半年之久始具狀聲請傳喚證人，有串證之嫌
        云云。惟一般平民百姓皆以法院為莊嚴不可侵犯或上法庭必為麻煩不祥之事
        而不願與之接觸，是被告等一再央求證人，渠等出於事實不應被抹滅乃答應
        作證。若果有串證之嫌，證人豈會不就租金金額及繳租日期事先溝通，使原
        告得主張其證詞矛盾不一？況不論租金金額為何，有給付即有承租之事實，
        不因金額變動而影響被告等與詹有義間之租賃關係。
  （九）另原告稱被告等於原告在八十四年間訴請拆屋還地後，以存證信函郵寄匯票
        及辦理提存，企圖製造給付租金，掩飾無權占有之事實，並非真確。實乃原
        告與詹有義進行土地買賣時從未通知被告等人，致被告等無從於法定期間內
        提出異議並塗銷其所有權登記，亦證原告於買賣土地之初即知詹有義將土地
        出租予被告等，否則其為何不於土地買賣完成後即立刻向被告等訴請拆屋還
        地，而遲至八十四年始對丁○○等主張？
  （十）原告另指原告價購系爭土地之金額為八百二十四萬九千九百四十元，而被告
        每年支付租金數百元，價額不合理云云。但被告等租地建屋只使用其中一小
        部分，使用面積僅占全部面積的百分之零點五一九二，其餘多數屬於無人居
        之價額「那是歡喜甘願，多少那是不論」，故原告稱被告捏造，更是可惡。
三、證據：如附表三，並聲請訊問證人庚○○、辛○○、劉詹梅子。
丙、本院依職權調閱台灣台北地方法院八十四年度訴字第二四九八號拆屋還地民事卷
    宗。
    理  由
一、按訴之變更、追加或提起反訴，非經他造同意，不得為之。但有民事訴訟法第二
    百五十五條第一項第二款至第六款情形，不在此限。經查台北縣平溪鄉薯榔村薯
    榔寮十一、十一之一、十一之二號房屋係被告己○○、壬○○、戊○○之祖父於
    日據時代建造，由被告己○○、壬○○、戊○○共同繼承，且未辦理分割，為被
    告己○○、壬○○、戊○○所自承，按繼承人有數人時，在分割遺產前，各繼承
    人對於遺產全部為公同共有，公同共有財產有關之訴對共有人全體有合一確定之
    必要，須共有人全體參與訴訟，其當事人之適格始無欠缺，從而原告追加被告戊○○為本件被告，符合民事訴訟法第二百五十五條第一項第五款「該訴訟標的對
    於數人必須合一確定時，追加其原非當事人之人為當事人者。」之規定，應予准
    許，核先敘明。
二、本件被告丑○○、丁○○經核法通知，未於言詞辯論期日到場，核無民事訴訟法
    第三百八十六條各款所列情形，爰依原告之聲請，由其一造辯論而為判決。
三、原告主張坐落台北縣平溪鄉○○段白石腳小段八二、八二之二、八四、八六、八
    七之二地號等五筆土地係原告所有，而被告丑○○所有之門牌號碼台北縣平溪鄉
    薯榔村薯榔寮七號房屋及棚架占有如附圖所示之八二─二Ａ及八二─二Ｂ部分，
    被告丁○○所有之門牌號碼台北縣平溪鄉薯榔村薯榔寮號房屋及棚架占有如附圖
    所示之八二─Ａ及八二─二Ｃ之部分，被告甲○所有之門牌號碼台北縣平溪鄉薯
    榔村薯榔寮十號房屋占有如附圖所示之八六─Ａ部分，被告己○○、壬○○、戊○○共有之門牌號碼台北縣平溪鄉薯榔村薯榔寮十一、十一之一、十一之二號房
    屋占有如附圖所示之八四─Ａ及八六─Ｄ部分，另十一號三樓鐵皮屋為被告壬○○所有，占有如附圖所示之八四─Ｂ部分，被告乙○○○所有之門牌號碼台北縣
    平溪鄉薯榔村薯榔寮一二號房屋及棚架占有如附圖所示之八四─Ｄ、八六─Ｅ、
    八六─Ｂ、八六─Ｃ、八四─Ｃ部分，均屬無權占有，爰依民法第七百六十七條
    之規定訴請被告拆屋還地等情。被告則以渠等與系爭土地前地主詹有義訂有不定
    期租賃契約，嗣後詹有義先生與原告於八十一年間訂立買賣契約，將系爭土地出
    賣予原告，並於八十二年辦理所有權移轉登記，卻未通知被告，違反土地法第一
    百零四條租用基地建築房屋，出租人出賣基地時，承租人有依同樣條件優先承買
    權之規定，嚴重侵害被告之權益，且依民法第四百二十五條第一項「買賣不破租
    賃」之規定，出租人於租賃物交付後，承租人占有中，縱將其所有權讓與第三人
    ，其租賃關係對於受讓人仍繼續存在，故原告應承受被告與原地主詹有義間之租
    賃關係，被告並非無權占有系爭土地等語以資抗辯。
四、原告主張其為系爭土地之所有權人，系爭房屋占用系爭土地之事實，已據其提出
    土地登記謄本五件為證，並經本院履勘現場，製有履勘筆錄，及函請台北縣瑞芳
    地政事務所派員測量，製有土地複丈成果圖在卷可憑，且為兩造所不爭執，應認
    屬實。茲應審酌者，為：兩造間使用系爭土地之法律關係是否有租賃關係？被告
    占用系爭土地有無正當權源。經查：
    （一）被告己○○、壬○○、戊○○、甲○、乙○○○所有之系爭房屋，最早在
          日據時代即已興建，被告祖先世居此地，
          五紙附卷可稽，系爭房屋雖歷經增建及翻建，仍不解存在系爭土地上數十
          年之事實，如謂系爭土地地主知其占用，均置之不理，顯與常情有違；而
          被告亦提出租金繳納紀錄表一紙證明有繳納租金之事實，觀諸該紀錄表紙
          質泛黃，筆跡墨水亦已暈染，可見其年代已久遠，應非臨訟捏造杜撰，堪
          信為真正。
    （二）另被告丑○○、丁○○主張其於七十五年四月五日分別向前揭地址薯榔寮
          七號前屋主余廖美雪及薯榔寮八號前屋主庚○○購買系爭房屋，事後親自
          到地主詹有義家中，雙方約定每年以八百元承租系爭土地，成立不定期之
          土地租賃關係等情，業據證人庚○○到庭證述屬實，且依據其提出之房屋
          讓渡書第二項亦明文記載：「土地租金等，必須繳納清楚‧‧‧」等字樣
          ，亦可證系爭房屋原存有土地租賃關係。
    （三）此外證人即前地主詹有義之妹妹劉詹梅子亦到庭證稱：曾聽詹有義說過將
          土地租給他們，亦曾二次陪同詹有義去收過租金等語，亦足證明被告確實
          與前地主詹有義間成立土地之租賃契約。原告空言否認證人證詞之真實性
          ，並不可採。
    （四）原告雖辯稱被告與前地主詹有義間就系爭土地確實無租賃關係存在云云，
          並提出詹有義於八十二年三月二十六日出具之證明書，及八十四年九月三
          十日至台北地方法院辦理認證之認證書、為證，主張前地主詹有義於該證
          明書上明確表示：「本人並無出具土地使用同意書申請建照，亦無出租土
          地蓋建房屋及無訂立出租土地契約等事項，確實無誤。」等語，惟查詹有
          義亦曾於八十四年十一月八日以木柵郵局第九號存證信函告知原告及被告
          等表明：「‧‧‧訂約之前，本人曾向台端明白表示，買賣標的中台北縣
          平溪鄉○○段白石腳小段八十二、八十二之二、八十四、八十六地號等四
          筆土地，本人以不定期租賃關係出租給如附表所示戊○○等人建屋居住已
          數十年，因此台端買受本件土地後應承受該項租賃關係，台端當場以口頭
          表示願意於買受土地後繼續出租給各該承租人‧‧‧」，又向台北縣平溪
          鄉公所撤回拆除違建之陳情，並於八十四年十二月十九日向台北縣警察局
          瑞芳分局平溪分駐所撤回對原告之不實指控等情，有存證信函、陳情書、
          申請書附卷可稽，而詹有義如此反覆不定之陳述，應係唯恐遭到債務不履
          行之求償，始做出前後矛盾之言行，並不足推翻前揭租賃關係之認定。
    （五）按八十九年五月五日修正施行前民法第四百二十五條規定：「出租人於租
          賃物交付後，縱將其所有權讓與第三人，其租賃契約，對於受讓人，仍繼
          續存在。」。查被告承租系爭土地且繼續占有期間，系爭土地原地主詹有
          義於八十二年四月二十二日將系爭土地所有權轉讓予原告，有上開土地登
          記謄本可稽，揆諸前揭規定，該租賃契約對於原告仍繼續存在。從而被告
          本於租賃契約占有系爭土地，自非無權占有。
五、綜上所述，原告本於民法第七百六十七條所有物返還及排除侵害請求權，請求判
    決如訴之聲明（一）至（六），為無理由，不應准許。原告假執行之聲請，亦失
    所附麗，應併予駁回。
六、兩造其餘攻擊、防禦方法及聲明之證據，於判決結果無礙，爰不一一論述。
七、結論：原告之訴為無理由，依民事訴訟法第三百八十五條第一項前段、第七十八
    條判決如主文。
中　　　華　　　民　　　國　　九十三　　年　　　七　　　月　　  十三　　日
                                臺灣基隆地方法院民事庭
                                        法      官  林李達
右為正本係照原本作成。
對於本件判決如有不服，應於收受送達後二十日內向本院提出上訴書狀，敘述上訴之
理由，上訴於臺灣高等法院，並按他造當事人之人數附具繕本。
中　　　華　　　民　　　國　　九十三　　年　　　七    　月　　　十五  　日
                                        法院書記官  黃錫煒
附表一：
    原證一：地籍圖謄本一件。〔卷頁８〕
    原證二：土地登記謄本共五件。〔卷頁９─１３〕
    原證三：被告戶籍謄本共九件。〔卷頁１４─２２〕
    原證四：台北地方法院公證處八十四年九月三十日認證書及附件詹有義證明書各
            一件。〔卷頁１３０、１３１〕
    原證五：詹有義對台北縣平溪鄉公所之陳情書一件。〔卷頁１３２─１３３〕
    原證六：詹有義對台北縣平溪鄉公所調解委員會之陳情書一件。
            〔卷頁１３４─１３５〕
    原證七：八十四年十一月九日台北郵局第五四四○號存證信函一件及掛號郵件回
            執共八件。〔卷頁１３６─１４１〕
    原證八：詹有義八十四年十一月十五日撤回對台北縣平溪鄉公所陳情之書函一件
            。〔卷頁１４２〕
    原證九：詹有義八十四年十二月十九日向台北縣警察局瑞芳分局平溪分駐所表示
            撤回對原告告訴之申請書一件。〔卷頁１４３〕
    原證十：八十八年十一月台北郵局第一六○四九號存證信函、掛號郵件回執及郵
            政匯票各一件。〔卷頁１４４〕
    原證十一：八十五年五月台北郵局第二四一二號存證信函、掛號郵件回執及郵政
              匯票各一件。〔卷頁１４５〕
    原證十二：八十五年五月台北郵局第二四一四號存證信函、掛號郵件回執及郵政
              匯票各一件。〔卷頁１４６〕
    原證十三：八十五年五月台北郵局第二四一三號存證信函、掛號郵件回執及郵政
              匯票各一件。〔卷頁１４７〕
    原證十四：八十七年十二月台北郵局第九二三二號存證信函、掛號郵件回執及郵
              政匯票各一件。〔卷頁１４８〕
    原證十五：八十七年十二月台北郵局第九二三三號存證信函、掛號郵件回執及郵
              政匯票各一件。〔卷頁１４９〕
    原證十六：八十七年十二月台北郵局第九二三四號存證信函、掛號郵件回執及郵
              政匯票各一件。〔卷頁１５０〕
    原證十七：台北地方法院八十四年度訴字第二四九八號事件張瓊文八十四年八月
              二十三日之言詞辯論筆錄一件。〔卷頁３３３─３３４〕
    原證十八：張瓊文八十四年九月一日之答辯狀一件。〔卷頁３３５─３３７〕
    原證十九：台北地方法院八十四年度訴字第二四九八號事件丑○○八十四年九月
              二十五日之言詞辯論筆錄一件。〔卷頁３３８─３４０〕
    原證二十：丑○○、丁○○八十四年度存字第三五○○號提存書一件。
              〔卷頁３４１─３４２〕
    原證二十一：原告撤回台北地方法院八十四年度訴字第二四九八號事件之撤回狀
                一件。〔卷頁３４３─３４４〕
附表二：
    被證一：房屋讓渡書二件。〔卷頁４７、４８〕
    被證二：監察院八十九年一月二十五日院台內字第８９１９０００４９號函及
            調查意見一件。〔卷頁４９─５３〕
    被證三：台北縣平溪鄉調解委員會八十八年民調字第○○五號調解通知、台北縣
            平溪鄉公所八十八年九月二十日八十八北縣平財經字第八三三一號、第
            八三三二號函、台北縣政府工務局拆除通知單共五件。〔卷頁５４─５８〕
    被證四：八十四年十一月六日木柵郵局存證信函第九號一件。〔卷頁５９─６４〕
    被證五：監察院八十八年十二月十日糾正案文一件。〔卷頁６５─６７〕
    被證六：被告丁○○、丑○○繳納土地租金之存證信函二件及郵政匯票一件。
            〔卷頁６８─７３〕
附表三：
    被證一：租金繳納紀錄表一件。〔卷頁８２─８３〕
    被證二：日據時期戶籍謄本共五紙。〔卷頁８４─８８〕
    被證三：被告等繳納租金之存證信函、郵政匯票各六件，提存書一件。
            〔卷頁８９─１０２〕
    被證四：八十四年房屋稅繳納通知一件。〔卷頁１０３〕
    被證五：台灣電力公司基隆區營業處八十四年十一月二十二日基核證字第九七二
            號函、八十九年一月四日基隆業核代字第Ｈ８９００００３號函各一件
            。〔卷頁１０４、１０５〕
    被證六：八十四年十一月六日木柵郵局第九號存證信函一件。〔卷頁１０６─１１１〕
    被證七：八十四年九月十九日台北縣平溪鄉調解委員會調解筆錄一件。〔卷頁２１１〕
    被證八：八十四年十月二十三日台北縣平溪鄉調解委員會調解筆錄一件。
            〔卷頁２１２〕
    被證九：證明書一件。〔卷頁２１３〕
    被證十：被告己○○與原地主詹有義之電話錄音帶及內容節錄各一件。
            〔卷頁２１４─２１６〕
    被證十一：台北地方法院民事庭八十四年十二月二十六日北院民樹八十四訴字第
              二四九八號函一件。〔卷頁２６９〕
    被證十二：監察院八十九年一月二十五日院台內字第８９１９０００４９號函
              及調查意見一件。〔卷頁２７０─２７４〕
    被證十三：台北縣平溪鄉公所八十二年三月二十六日八十二北縣平財經字第○七
              七五號函一件。〔卷頁２７５─２７８〕
    被證十四：系爭土地於八十二年三月三十日申請移轉登記之申請書一件。
              〔卷頁２７９─２８０〕
    被證十五：系爭土地買賣所有權移轉契約書一件。〔卷頁２８１─２８６〕
    被證十六：台北縣政府工務局違建拆除通知單二件。〔卷頁２８７、２８８〕
